臺灣高雄地方法院民事判決　　　　　　　 96年度訴字第207號
原　　　告　聯邦商業銀行股份有限公司
法定代理人　甲○○
訴訟代理人　戊○○
被　　　告　丙○○
　　　　　　丁○○
　　　　　　己○○
訴訟代理人　乙○○
上列當事人間清償借款事件，本院於民國96年4 月20日言詞辯論
終結，判決如下：
  主  文
被告應連帶給付原告新台幣貳佰捌拾玖萬貳仟玖佰零肆元，及如
附表所示之利息、違約金。
訴訟費用由被告連帶負擔。
  事實及理由
壹、程序方面：
一、按訴狀送達後，原告不得將原訴變更或追加他訴，但基礎事
    實同一者，不在此限，民事訴訟法第255 條第1 項第2 款定
    有明文。本件原告起訴後，於本院民國96年2 月13日言詞辯
    論期日將訴之聲明第1 項、第2 項均更正為請求被告連帶給
    付，其餘訴之聲明如主文第1 項所示，其更正部分，經核係
    屬基礎事實同一，揆諸首揭規定，應予准許。
二、本件被告經合法通知，被告丙○○、丁○○均未於言詞辯論
    期日到場；被告己○○則未於最後言詞辯論期日到場，核均
    無民事訴訟法第386 條各款所列情形，爰依原告聲請，由其
    一造辯論而為判決。
貳、實體方面：
一、原告主張：丙○○於94年7 月27日，與丁○○、己○○為連
    帶借款人，分別向原告借款新台幣（下同）2,660,000 元及
    340,000 元（下合稱系爭借款），約定借款期間均自實際撥
    款日起，共計20年止，自94年7 月27日起至95年7 月27日止
    ，利息均按原告之均利型指數利率加年利率百分之1.5 計付
    ，自95年7 月27日起至96年7 月27日止，改按加年利率百分
    之1.9 計付，自96年7 月27日起，再改按加年利率百分之2.
    5 計付，貸款存續期間利率均隨原告均利型指數利率機動調
    整，並均自實際撥款日起，依年金法按月攤還本息，如未按
    期繳納本息時，視為借款全部到期，除仍各按上開利率計息
    外，均自逾期之日起6 個月以內者，按上開利率百分之10，
    逾期超過6 個月部分，按上開利率百分之20計付違約金。詎
    丙○○於借款後，系爭借款均自95年7 月27日起即未按期攤
    還本息，依約借款視為全部到期，至今尚欠如主文第1 項所
    示之本金、利息及違約金迄未清償，而丁○○、己○○既為
    本件借款之連帶借款人，自應負連帶清償責任，爰依消費借
    貸及連帶債務之法律關係，提起本件訴訟等情。並聲明：如
    主文第1 項所示。
二、被告丙○○、丁○○均未於言詞辯論期日到場，亦未提出書
    狀作任何聲明或陳述。
三、被告己○○未於最後言詞辯論期日到場，惟據其之前到庭及
    其訴訟代理人所為聲明及陳述則以：其為系爭借款之連帶保
    證人，而非連帶借款人，且系爭借款因違反銀行法第12條之
    1規定而無效等語置辯。並聲明：原告之訴駁回。
四、按稱消費借貸者，謂當事人一方移轉金錢或其他代替物之所
    有權於他方，而約定他方以種類、品質、數量相同之物返還
    之契約；借用人應於約定期限內，返還與借用物種類、品質
    、數量相同之物；遲延之債務，以支付金錢為標的者，債權
    人得請求依法定利率計算之遲延利息。但約定利率較高者，
    仍從其約定利率；當事人得約定債務人於債務不履行時，應
    支付違約金；數人負同一債務，明示對於債權人各負全部給
    付之責任者，為連帶債務；連帶債務之債權人，得對於債務
    人中之一人或數人或其全體，同時或先後請求全部或一部之
    給付，連帶債務未全部履行前，全體債務人仍負連帶責任，
    民法第474 條第1 項、第478 條前段、第233 條第1 項、第
    250 條第1 項、第272 條第1 項、第273 條分別定有明文。
    經查，原告主張丙○○為系爭借款之借款人，丁○○則為連
    帶借款人，其二人對系爭借款應負連帶清償責任等情，並提
    出借款契約書、授信明細查詢單、單筆授信攤還及收息記錄
    查詢單、牌告利率表、消費性貸款申請書、授信批覆書為證
    ，並經本院審核無訛，而丙○○、丁○○經合法通知，無正
    當理由未到庭爭執，復未提出任何書狀供本院斟酌，本院依
    調查證據之結果，堪信原告上開主張為真正，則揆諸上揭說
    明，丙○○、丁○○自應就系爭借款之本息及違約金負清償
    之責。
五、又原告主張己○○為系爭借款之連帶借款人，亦應負連帶清
    償責任等情，己○○則以前揭情詞置辯。是本件應審究者為
    ：己○○是否為系爭借款之連帶借款人？系爭借款是否因違
    反銀行法第12條之1 規定而無效？分別說明如下：
（一）己○○是否為系爭借款之連帶借款人？
   1、原告主張系爭借款之借款契約書、貸款申請書，均載明己○○為連帶借款人等情，然為己○○所否認，並辯稱：其
      簽立系爭借款契約書及貸款申請書時，原告所屬人員告知
      係擔任連帶保證人，其固授權原告所屬人員於上開借款契
      約書、貸款申請書上用印，惟不知原告勾選者為連帶借款
      人之欄位，其未實際受領借貸之款項云云。經查，上開借
      款契約書之當事人欄甲方處蓋有己○○之印文，連帶保證
      人欄位處則為空白，及貸款申請書末己○○簽名蓋印之欄
      位前所勾選之項目為「連帶借款人」，而非「連帶保證人
      」等情，業據原告提出借款契約書及貸款申請書為證，並
      經本院審核無誤，已堪認原告主張己○○為系爭借款之連
      帶借款人乙節為可採；而前開借款契約書及貸款申請書上
      「己○○」之簽名為真正乙節，為被告己○○所不爭執，
      其復自承有授權原告所屬人員於上開文件上蓋印，也有在
      旁看原告所屬人員蓋印等語，倘參諸己○○學歷為國中畢
      業，識字之事實，如己○○未同意擔任系爭借款之連帶借
      款人，焉會任由原告所屬人員於借款契約書之借款人欄位
      上，及在貸款申請書末勾選「連帶借款人」處蓋章？衡情
      ，己○○顯然知悉並同意擔任系爭借款之連帶借款人，益
      徵原告上開主張，確有所據。
   2、己○○固辯稱未實際受領原告撥貸之款項，有違借貸契約
      之要物性云云，惟兩造簽訂之借款契約書第2 條已清楚載
      明系爭借款由原告撥入被告丙○○於原告處開設之活儲存
      款第000-00-000000-0 號帳戶內，作為借款之交付等語，
      緊鄰該項約定處並蓋有被告之印文，足見己○○同意此項
      約定，準此，己○○本非實際受領系爭借款之人，其執此
      為據，辯稱系爭借款無效云云，不足採信。
（二）系爭借款是否因違反銀行法第12條之1 規定而無效？
      按銀行辦理自用住宅放款及消費性放款，已取得足額擔保
      時，不得以任何理由要求借款人提供連帶保證人；銀行辦
      理授信徵取保證人時，除前項規定外，應以一定金額為限
      ；未來求償時，應先就借款人進行求償，其求償不足部分
      得就連帶保證人平均求償之，但為取得執行名義或保全程
      序者，不在此限，銀行法第12條之1 固有明文。惟上開規
      定乃銀行辦理自用住宅放款及消費性放款時，針對銀行徵
      取連帶保證人及未來求償之規定，尚不得任意擴張解釋為
      連帶借款亦有適用。被告己○○為系爭借款之連帶借款人
      乙節，業如前述，準此，本件並無上開法條之適用餘地，
      自無審究系爭借款是否因違反上開規定而無效之必要，被
      告己○○執此為據，辯稱系爭借款無效云云，洵難採信。
六、綜上所述，被告丙○○積欠原告如主文第1 項所示之本金、
    利息及違約金迄未清償，被告丁○○、己○○既為系爭借款
    之連帶借款人，揆諸前揭說明，自應負連帶清償責任，從而
    ，原告本於消費借貸及連帶債務之法律關係，請求被告連帶
    給付如主文第1 項所示之本金、利息及違約金，洵屬正當，
    應予准許。
七、據上論結，本件原告之訴為有理由，依民事訴訟法第385 條
    第1 項前段、第85條第2 項，判決如主文。
中　　華　　民　　國　　96　　年　　4 　　月　　25　　日
                  民事第五庭  法　官　毛妍懿
正本係照原本作成。
如不服本判決，應於送達後20日內，向本院提出上訴狀並表明上
訴理由，如於本判決宣示後送達前提起上訴者，應於判決送達後
10日內補提上訴理由書（須附繕本）。
中　　華　　民　　國　　96　　年　　4 　　月　　25　　日
                              書記官  王淑娟
┌──────────────────────────────────┐
│附表                                                                │
├─┬──────┬───────┬───┬─────────────┤
│編│本金借款餘額│利息起迄日    │年利率│違約金之數額及起迄日      │
│號│（新台幣）　│              │      │      　        　　　　　│
├─┼──────┼───────┼───┼─────────────┤
│１│2,563,392元 │自95年7 月27日│3.73﹪│自95年8 月28日起至清償日止│
│  │　　　　　　│起至清償日止。│      │，逾期在6 個月以內者，按左│
│  │            │              │      │開利率百分之10，逾期超過6 │
│  │            │              │      │個月者，按上開利率百分之20│
│  │            │              │      │計算之違約金。            │
├─┼──────┼───────┼───┼─────────────┤
│２│329,512 元  │同上          │同上  │同上                      │
├─┴──────┴───────┴───┴─────────────┤
│本金借款餘額合計2,892,904元。                                       │
└──────────────────────────────────┘
